【裁判字號】    91,訴,383
【裁判日期】    920117
【裁判案由】    偽證
【裁判全文】
臺灣苗栗地方法院刑事判決                          九十一年度訴字第三八三號
    公  訴  人  臺灣苗栗地方法院檢察署檢察官
    被      告  乙○○○
    選任辯護人  尤榮福
右列被告因偽證案件，經檢察官提起公訴（九十一年度偵字第二六四八號），本院判
決如左：
    主  文
乙○○○，證人，於執行審判職務之公署審判時，於案情有重要關係之事項，供前具
結，而為虛偽陳述，處有期徒刑陸月，緩刑貳年。
    事  實
一、乙○○○於苗栗縣第十五屆縣議員選舉之際，收受丙○○為候選人鄭文炳助選而
    交付市價約新台幣（下同）二百五十元之香菇一盒（乙○○○此部分犯行業經台
    灣苗栗地方法院檢察署不起訴處分），竟於本院九十一年六月廿七日審理九十一
    年度訴字第一六０號丙○○等賄選案件時，以證人身分到庭作證時，於供前具結
    後，明知為不實且與前揭丙○○所涉賄選案件之案情有重要關係之事項，仍虛偽
    陳述上開香菇一盒是甲○○給的云云。
二、案經臺灣苗栗地方法院檢察署檢察官自動檢舉偵查起訴。
    理  由
一、訊據被告乙○○○矢口否認右開犯行，辯稱：伊無偽証云云。經查，右開事實，
    業據被告於偵查中自承不諱，且經本院當庭勘驗台灣苗栗地方法院檢察署九十一
    年度偵字第二六四八號案件錄音帶內容：檢察官當庭諭知被告偽證處罰並詢問被
    告年籍等事項，告知被告權利，檢察官並當庭告知被告說要老實說也可以，不老
    實說也可以，如果說謊話的話，只會愈判愈重。檢察官詢問被告是否在法院作證
    時有具結，被告答稱我有去作證。檢察官問被告：「警方在你家查獲的香菇來源
    ？」被告答稱：「是麗月拿來的，是我猜的。檢察官稱：「何人拿來的，你心裡
    有數，但是如果你說謊的話，被判刑的人是你，如果你是為了幫人擔罪的話，這
    條是判很重的，你擔罪誰要理你呢？你說實話是最好的。」被告隨即答稱：「這
    個是丙○○拿來的。」檢察官稱：「要確定，如果你講實話的話，我們一定會從
    輕處理。」被告又稱：「真的是這樣子的，丙○○是經過我家的時候說這包給你
    ，她並沒有說拜託。」檢察官再度勸被告要說實話，被告向檢察官表示會冷到發
    抖，檢察官向法警表示找件毛毯給被告蓋。檢察官問被告：「為何今日在法院稱
    是甲○○給你的？」（被告當庭穿法警遞來的衣服）檢察官問：「是否有收到甲○○的香菇？」被告答：「沒有。」檢察官問：「鄭如何拿香菇給你？」被告答
    ：「她自己拿來的．．．．」等語，（參見九十二年一月三日審判筆錄），又經
    本院隔離訊問被告乙○○○及証人甲○○，甲○○陳稱：「問：是否認識被告？
    答：她是我鄰居，我們認識十多年了，因為我平常都有吃被告的菜，所以在民國
    八十八、八十九年、九十年的年的冬至前我有送被告香菇。問：如何送香菇給被
    告？答：去年這一次，我是拿到她家門口就走了，我沒有遇到她，因為她不在，
    我放在她家門口，我後來有告訴她，時間我忘了，是在被告去街上的時候告訴她
    的，因為我是在街上做生意的。問：何種鄰居？答：房子沒有相鄰的鄰居。（公
    訴人當庭請證人畫出位置圖並標示二人住家位置）問：你家和被告是否同巷？答
    ：我不清楚。我們是隔一條巷子。問：九十年冬至何時拿香菇去被告家裡？答：
    晚上六、七點，香菇上沒有品牌，是否有印字我忘記了，我當天是放在被告的門
    沿下，是在她家鐵門外面還是裡面我記不起來了。問：證人王（提示九一公訴蒞
    字一五四九號二十至二十四頁筆錄）是否實在？（提示並告以要旨）答：我講說
    放在鐵門裡面是實在的。當天被告沒有在家，她家也沒有人在。我是在之後才告
    訴被告的，時間我忘了。問：警方去搜索時，是在你告訴被告說你有送香菇給被
    告時發生之前？之後？答：我忘記了。問：你剛才說是在街上告訴被告說有送她
    香菇的是否實在？答：實在。問：做何生意？答：賣麵，離我家走路要五、六分
    鐘。問：如何告訴被告？答：是被告走路經過我的店，我叫住她並告訴她我有送
    她香菇」等語；被告則陳稱：「問：香菇何人送你的？答：甲○○送我的。問：
    他如何送你的？答：他生意做完之後，放在我家門口，等我在通霄做完筆錄之後
    回家經過他家時，他告訴我說他有送香菇給我。（又改稱）第二天我去他家，他
    才告訴我的說他有拿香菇給我。」等語，（參見九十二年一月三日審判筆錄）二
    人就甲○○如何送香菇與被告乙○○○？甲○○如何通知被告乙○○○已送香菇
    ？供述完全相佐，應認被告乙○○○、証人甲○○於本院上開所辯均非可採，此
    外並有本院九十一年度訴字第一六０號審判筆錄及被告乙○○○之證人結文等影
    本附卷可憑，其犯行堪以認定。
二、核被告乙○○○所為，係犯刑法第一百六十八條之偽證罪。爰審酌被告所為嚴重
    侵害國家司法權之正確行使，且犯後否認犯行惟態度良好，犯罪情節非重，被告
    業已近七十歲，因犯罪所生之損害亦非屬重大等一切情狀，量處如主文所示之刑
    ，以示懲儆。次查被告乙○○○前未曾受有期徒刑以上刑之宣告，有本院被告全
    國前案紀錄表附卷足憑，僅因一時失查，短於思慮，致為本罪之犯行，經此刑之
    教訓，當知所警惕，而無再犯之虞，本院認前開對其宣告之刑，以暫不執行為適
    當，爰宣告緩刑二年，以啟自新。
據上論斷，應依刑事訴訟法第二百九十九條第一項前段、刑法第一百六十八條、第七
十四條第一款，判決如主文。
本案經檢察官呂曾達到庭執行職務。
中      華      民      國    九十二    年      一      月     十七     日
                                     臺灣苗栗地方法院刑事庭
                                         法  官  姚  銘  鴻
右正本證明與原本無異。
如不服本判決，應於判決送達後十日內向本院提出上訴狀( 應附繕本 )。
                                         書記官  劉  秋  雯
中      華      民      國    九十二    年      一      月     十七     日


司法院資訊處製作；財團法人民間司法改革基金會備份。
